【裁判字號】    89,訴,1053
【裁判日期】    900717
【裁判案由】    強
【裁判全文】
臺灣臺南地方法院刑事判決                        八十九年度訴字第一五三號
    公  訴  人  臺灣台南地方法院檢察署檢察官
    被      告  丙○○
    指定辯護人  本院公設辯護人甲○○
右列被告因強盜案件，經檢察官提起公訴 (八十九年度偵字第八六八一號)，本院判
決如左：
    主  文
丙○○無罪。
    理  由
一、公訴意旨略以：被告丙○○意圖為自己不法之所有，於民國八十八年十二月一日
    凌晨二時二十五分許，將其所騎乘之車號ＺＶＹ─２９３號輕型機車停於台南縣
    永康市○○路四二七號榮民醫院（下稱永康榮民醫院）前，進入該醫院七樓七二
    區五六樓病房內，趁丁○○熟睡之際，竊取丁○○所有之行動電話一支得手後，
    又著手竊取丁○○掛於肩上之皮包時，將丁○○驚醒，雙方乃發生拉扯，被告丙○○竟為防護贓物及脫免逮捕而將丁○○推倒在地，嗣為警循線查獲，並扣得上
    開行動電話一支、皮包一只等物，因認被告丙○○竊盜為脫免逮捕，而當場施以
    強暴，依刑法第三百二十九條規定以強盜論，認其涉犯同法第三百二十八條第一
    項強盜罪嫌。
二、公訴人認被告丙○○涉犯準強盜犯行，係以被害人丁○○指述歷歷，並與證人即
    永康榮民醫院駐衛警戊○○證述之情形相符，及有扣案行動電話一支、皮包一只
    等物、扣押書、贓物認領保管單附卷可證，為主要論據。
三、按犯罪事實應依證據認定之，無證據不得推定其犯罪事實，刑事訴訟法第一百五
    十四條定有明文。又認定不利於被告之事實，須依積極證據，苟積極證據不足為
    不利於被告事實之認定時，即應為有利於被告之認定，更不必有何有利之證據；
    再事實之認定，應憑證據，如未能發現相當證據，或證據不足以證明，自不能以
    推測或擬制之方法，為裁判基礎（最高法院三十年上字第八一六號、四十年台上
    字第八六號判例參照）。
四、訊據被告丙○○堅詞否認有何準強盜犯行，辯稱伊係於八十八年十二月一日早上
    七時多發現車號ＺＶＹ─２９３號邱含笑所有，伊使用之機車不見，即前往報案
    ，伊並沒有竊盜及強盜，當時在派出所被害人對伊指認說好像是，又好像不是，
    並無法確認，警訊筆錄很有問題，且伊到派出所即看到被告持有所謂之被竊行動
    電話一支、皮包一只，不是查到伊才自伊處扣得等語。
五、經查，（一）證人戊○○於九十年五月二十二日本院調查時供證：「（八十八年
    十二月一日凌晨在榮民醫院裡面，丁○○東西被偷之事，是否知情？）我知道，
    當時我是擔任榮民醫院警衛，我有去派出所一次，是發生時當天的晚上六、七點
    左右去的，不是十二月二日去的。我只去派出所一次而已。我是在派出所，才看
    到被告的。」、「（丁○○如何指認被告的？）我有在現場，丁○○指認被告時
    ，有說好像是，又好像不是。丁○○亦是十二月一日晚上七、八點去派出所。」
    、本院審理中亦供證：「（提示警訊卷附之指認，是否你按指印？指認時間是否
    八八年十二月一日或二日？〈告以要旨〉）是我簽名按指印。按指印時是否有那
    些字我忘記了，但我確定是十二月一日去指認的。我沒有正面看過被告，是因為
    被害人丁○○的描述，我才在指認表上簽名。指認表上所填日期不對，十二月二
    日我並沒有去派出所，我只有十二月一日去一次而已。」、「（是否十二月一日
    被害人在警局指認一個多小時？情形如何？）被害人那時指認，最初一下子說是
    ，一下子說不是，最後她才說好像是，我先離開，因為被害人的兒子在澎湖當警
    察，所以就在警察局與他們聊天。當天有做筆錄，十二月二日我沒有做筆錄。」
    等語，互參證人乙○○即處理本件之警員於本院九十年六月十九日調查時供證：
    「十二月一日及二日確實都有做筆錄，但為何一日的筆錄不見了，我也不知道。
    一日的筆錄確實有做，做到一半時，主管說這樣不行，因為被害人的指認不夠明
    確，我就沒有繼續作筆錄，留到二日再作，一日的筆錄就不要了。」等語，顯見
    證人戊○○僅於八十八年十二月一日；被害人丁○○則同月一、二日有至台南縣
    永康分局復興派出所製作筆錄，惟警卷僅有十二月二日之筆錄，證人戊○○之警
    訊筆錄訊問日期竟直接將「一」日塗改為「二」日，另其指認表上亦載指證時間
    係「八十八年十二月二日十九時三十分」，再者，被害人所指被竊之行動電話、
    皮包並未扣案，警卷內無扣押書、贓物認領保管單等情，亦與起訴書起訴事實有
    所出入，是警訊查案過程瑕疵重重，顯難以被害人丁○○及證人戊○○對被告身
    分證影本之指認即予認定被告被訴準強盜之事實。（二）被告使用之前開機車八
    十八年十二月一日早上發現失竊，隨即於同日早上八時二十分至台南市警察局第
    五分局公園派出所報案，有台南市警察局車輛失竊證明單一紙附卷可佐，前開機
    車經警於同日凌晨三時發現，同日上午九時許再移置派出所等情，業據證人乙○○供證在卷，核之卷附台南縣警察局車輛尋獲電腦輸入單，內載前開ＺＶＹ─２
    ９３號機車係於八十八年十二月六日十一時尋獲乙節，卻與被告於九十年六月十
    九日調查時供稱八十八年十二月一日到派出所受訊後即領回前開機車等情相左，
    質以證人乙○○即填載電腦單之警員則供稱：「（提示電腦輸入單上何以登記載
    尋獲期間為十二月六日十一時？〈告以要旨〉）因為我們主管講，被告涉及刑案
    ，尋獲資料暫時不要輸入電腦。後來我們主管李秋夆說還是要輸入，所以就登記
    十二月六日十一點。」等語，益證被害人丁○○八十八年十二月一日並無法明確
    指認被告無誤，否則若已明確指認，豈於當日將前開機車之重要證物發還被告，
    並廢棄當日之筆錄，另以同月二日之筆錄報請檢察官偵辦？（三）此外，復查無
    其他積極證據足以證明被告有被訴準強盜之犯行，應為無罪之諭知。
據上論斷，應依刑事訴訟法第三百零一條第一項，判決如主文。
本案經檢察官周文祥到庭執行職務
中    華    民    國      九十        年      七      月    十七      日
                                  臺灣臺南地方法院刑事第二庭
                                          法  官  鍾  邦  久
右正本證明與原本無異。
如不服本判決，應於判決送達後十日內，向本院提出上訴狀。
                                          書記官  陳  玉  果
中    華    民    國      九十        年      七      月    十七      日


司法院資訊處製作；財團法人民間司法改革基金會備份。
